臺北高等行政法院裁定
                                       110年度聲字第78號
聲  請  人　李春英
相  對  人　臺北市政府都市發展局

代　表　人　黃一平（局長）住同上
訴訟代理人　梁建智
　　　　  　邱夕雯
上列當事人間因本院110年度訴字第610號違章建築事件，聲請人
聲請保全證據，本院裁定如下：
　　主  文
聲請駁回。
聲請訴訟費用由聲請人負擔。
　　理  由
一、按「證據有滅失或礙難使用之虞，或經他造同意者，得向法
    院聲請保全……。」、「（第1項）保全證據之聲請，應表
    明下列各款事項：……三、依該證據應證之事實。四、應保
    全證據之理由。（第2項）前項……第4款之理由，應釋明之
    。」、「釋明事實上之主張者，得用可使法院信其主張為真
    實之一切證據。但依證據之性質不能即時調查者，不在此限
    。」依行政訴訟法第176條準用民事訴訟法第368條第1項前
    段、第370條第1項第3款、第4款、第2項及第284條分別定有
    明文。所謂保全證據應證之事實，係指所保全之證據在行政
    訴訟中究係證明如何之待證事實；所謂應保全證據之理由，
    係指須表明證據有滅失或礙難使用之虞，或經他造同意之事
    實；所謂釋明，係指可使法院信其主張為真實之得以即時為
    調查之證據。又證據保全之立法意旨，係鑑於證據之調查，
    本應於訴訟繫屬後已達調查之程度，且有調查必要者，始得
    為之，但於此之前，如該證據有滅失或有礙難使用之虞，卻
    不能立即調查，將因證據之滅失或情事變更而礙難使用，致
    影響日後裁判之正確性，故特設此制以為預防（最高行政法
    院108年度裁字第1123號裁定參照）。
二、本件聲請意旨略以：
  ㈠緣相對人以民國110年3月5日北市都建字第1106133653號函
    （下稱原處分）命聲請人拆除門牌號碼為台北市○○區○○
    ○路000號9樓頂第二層建物（下稱系爭建物），逾期未拆除
    則相對人將於同年月31日上午進行強制拆除。
  ㈡查相對人作成原處分之理由，乃認為系爭建物屬臺北市違章
    建築處理規則第25條第1項第5款因加蓋第二層致危害公共安
    全而須優先執行查報拆除之違建。然於91年間，臺北市政府
    工務局曾命聲請人就系爭建物之結構安全委請建築師實地查
    核會勘，確保系爭建物之結構安全無虞，並出具鑑定證明書
    在案；臺灣臺北地方法院檢察署（現已改制為臺灣臺北地方
    檢察署）因偵辦系爭建物之瀆職案件，亦認定系爭建物不論
    建物結構安全或大樓逃生之即時性及安全性均無疑慮。是以
    系爭建物究有無構成「危害公共安全」之事實，尚有待行政
    訴訟程序中以鑑定之方式加以調查始得判斷，倘相對人遽將
    系爭建物拆除，將無從以鑑定之方式判斷系爭建物是否已危
    害公共安全進而釐清原處分之適法性。
  ㈢並聲明：聲請人所有之系爭建物請准予證據保全，於原處分
    之撤銷訴訟判決確定前，暫緩拆除。
三、本院查：
  ㈠依聲請意旨所述雖謂請求證據保全，然並未敘明保全之證據
    方法為何，及如何得為即時之調查，僅係請求法院准其暫緩
    系爭建物之拆除，足見其聲請目的在於停止原處分之執行，
    核與證據保全係法院於訴訟未繫屬或繫屬中，未達調查證據
    程度前，得因證據有滅失或礙難使用之虞，或有確定事、物
    現狀之必要，預行調查證據，以資保全，避免影響日後裁判
    正確性之前述立法意旨不符。而聲請人如認有停止原處分執
    行之法定事由，本應循行政訴訟法第116條規定之途徑救濟
    ，而不得聲請以暫緩拆除為保全證據之方法（最高行政法院
    96年度裁字第3609號裁定意旨參照）。惟查，聲請人另向本
    院聲請停止原處分執行事件，業經本院以110年度停字第52
    號裁定駁回及最高行政法院110年度抗字第197號裁定抗告駁
    回確定在案（見本院卷第111至120頁），於前揭聲請事件經
    法院裁定駁回確定後，聲請人復以證據保全為名，請求原處
    分之停止執行即暫緩系爭建物之拆除，實屬將原處分停止執
    行與證據保全混為一談，於法自有未合。
  ㈡再者，聲請人所有之系爭建物為屋頂加蓋第二層以上之建物
    ，係屬非經直轄市主管建築機關之審查許可並發給執照而擅
    自建造之違章建築，因違反建築法第25條，依同法第86條規
    定本得強制拆除其建築物，臺北市政府為實施建築管理，有
    效執行建築法有關違章建築之處理，另訂定臺北市違章建築
    處理規則（100年4月1日訂定，原臺北市違章建築處理要點
    則於同年月15日廢止），其中關於既存違建（指民國53年1
    月1日以後至83年12月31日以前已存在之違建）之處理，依
    該規則第25條第1項、第2項第1款第5目分別規定：「（第1
    項）既存違建應拍照列管，列入分類分期計畫處理。但列入
    本府專案處理或有危害公共安全、山坡地水土保持、妨礙公
    共交通、公共衛生、市容觀瞻或都市更新之違建，由都發局
    訂定計畫優先執行查報拆除。（第2項）前項危害公共安全
    、山坡地水土保持、妨礙公共交通、公共衛生、市容觀瞻或
    都市更新之認定原則如下：一、危害公共安全：指有下列各
    目情形之一者：……（五）屋頂既存違建裝修隔出三個以上
    之使用單元或加蓋第二層以上之違建。……」準此，臺北市
    政府早已將系爭建物列入「既存違建影響公共安全專案」處
    理，故臺北市政府工務局前以95年1月6日北市工建字第0956
    00279號函通知聲請人應予依法拆除，並經聲請人對之提起
    行政救濟後經最高行政法院以96年度裁字第3487號裁定駁回
    確定在案，相對人嗣於110年3月5日再以原處分命聲請人拆
    除系爭建物時，臺北市政府亦將系爭建物列為「110年上半
    年頂二層專案」處理對象，暫不論原處分之性質是否屬行政
    處分，既系爭建物為屋頂既存加蓋第二層以上之違建，且業
    經臺北市政府列入專案處理對象等情，為兩造所不爭執，相
    對人依前開規定對之優先執行查報拆除，並不以證明系爭建
    物有危害公共安全為前提要件，是聲請人主張之應證事實顯
    與未來本案訴訟之爭點及待證事實無涉，故亦無證據保全之
    必要。
  ㈢綜上，聲請人執前開情詞為由，聲請證據保全，顯與前開證
    據保全規定有間，自難准許，應予駁回。
四、依行政訴訟法第104條，民事訴訟法第95條、第78條，裁定
    如主文。
中　　華　　民　　國　　110　 年　　 8　　月　　25 　 日
　　　　　　　　　　臺北高等行政法院第七庭
                          　　審判長法  官　蘇  嫊  娟
                             　　　 法  官　陳  雪  玉
                            　 　　 法  官　鄭　凱　文
上為正本係照原本作成。
如不服本裁定，應於送達後10日內向本院提出抗告狀（須按他造
人數附繕本）。
中　　華　　民　　國　　110　 年　　 8　　月　　25 　 日
　　　　　　　　　　　　　　　　　　書記官　吳　芳　靜